【裁判字號】    96,訴,2586
【裁判日期】    970122
【裁判案由】    分割共有物
【裁判全文】
臺灣臺中地方法院民事判決  96年度訴字第2586號
原      告  庚○○
訴訟代理人  羅宗賢律師
訴訟代理人  黃雅琴律師
被      告  丙○○
被      告  戊○○
被      告  丁○○
兼上列三人共同
訴訟代理人  己○○    住同上
被      告  甲○○    住台中縣.
訴訟代理人  乙○○    住台中縣.
當事人間分割共有物事件，本院於97年1月8日言詞辯論終結，判
決如下：
    主    文
兩造共有坐落台中縣潭子鄉○○○段324地號（重測前東員寶段
47-3地號），地目：田，面積6432.79平方公尺，分割為如附圖
所示：暫編324地號面積4824.59平方公尺，分歸原告與被告甲○○取得，並維持共有（原告應有部分四分之一，被告甲○○應有
部分四分之三）；暫編324-A001地號面積1608.20平方公尺，分
歸被告丙○○、戊○○、丁○○、己○○取得，並維持共有（應
有部分各四分之一）。
訴訟費用由原告負擔十六分之三，被告甲○○負擔十六分之九，
被告丙○○、戊○○、丁○○、己○○各負擔十六分之一。
    事實及理由
一、原告主張：坐落臺中縣潭子鄉○○○段324地號（重測前東
    員寶段47-3地號，下稱系爭土地），地目：田，面積6432.
    79平方公尺，為兩造所共有，其應有部分比例為，原告16
    分之3、被告甲○○16分之9、其餘被告均為16分之1。系爭
    土地依物之使用目的並無不能分割之情形，兩造間亦未以契
    約訂有不分割期限，且無法協議分割。原告與被告甲○○同
    意就分割後取得之土地，按其應有部分仍保持共有。因如附
    圖所示暫編324-A001地號部分，有被告丙○○、戊○○、丁○○、己○○所共有之地上物，故該部分請分配與被告丙○○、戊○○、丁○○、己○○等四人，另如附圖所示暫編
    324地號部分則分配歸原告及被告甲○○取得，並聲明如主
    文第一項所示。
二、被告主張：
  (一)被告甲○○部分：
      同意原告之分割方案，並願與原告保持共有。
  (二)被告丙○○、戊○○、丁○○、己○○部分：
      同意原告之分割方案，並同意被告丙○○、戊○○、丁○○、己○○分割後維持共有。
三、兩造不爭執之事實：
  (一)系爭土地為兩造所共有，其應有部分比例為，原告16分之
      3 、被告甲○○16分之9、其餘被告均為16分之1。
  (二)兩造間就系爭土地無不分割協議，且無法協議分割。
四、得心證之理由：
  (一)按各共有人，得隨時請求分割共有物。但因物之使用目的
      不能分割或契約訂有不分割之期限者，不在此限，民法第
      823條第1項定有明文。本件原告主張系爭土地為兩造所共
      有，應有部分比例為，原告16分之3、被告甲○○16分之9
      、其餘被告均為16分之1，系爭土地並無依物之使用目的
      ，不能分割之情形，兩造間亦未訂有不分割之期限，兩造
      復不能達成分割協議，業據原告提出土地登記謄本、地籍
      圖各1份為證，且為兩造所不爭執，堪認原告之主張為真
      實。
  (二)查系爭土地上如附圖所示暫邊324-A001地號上，有一門牌
      台中縣潭子鄉○○路○段46號建物，屬被告丙○○、戊○○、丁○○、己○○所共有，業經本院會同臺中縣雅潭地
      政事所地政人員至現場勘驗屬實，製有勘驗筆錄在卷可稽
      。又該建物主要用途為農舍，倘其基地仍屬農業用地，於
      共有物分割登記時，仍應依農業發展條例第18條第4項有
      關「農舍起造人應為該農舍坐落土地所有權人；農舍應與
      其坐落用地併同移轉或併同設定抵押權。」規定之限制，
      業據台中縣雅潭地政事務所於民國96年10月5日以雅地登
      字第0961007872號函釋明。參以，被告均同意原告所提出
      之分割方案。故本院考量系爭土地之使用、地上物現狀、
      經濟利益並兼顧共有人利益之原則，認為本件分割共有物
      事件，原告所提出之分割方案堪稱允當，應予准許。亦即
      ，如附圖所示暫編324地號面積4824.59平方公尺，分歸原
      告與被告甲○○取得，並維持共有（原告應有部分四分之
      一，被告甲○○應有部分四分之三）；暫編324-A001 地
      號面積1608.20平方公尺，分歸被告丙○○、戊○○、丁○○、己○○取得，並維持共有（應有部分各四分之一）
      。
  (三)分割共有物之訴係以請求分割共有物之形成權為訴訟標的
      ，故兩造所提出之分割方法，僅係供法院之參考，其分割
      方法，對於各共有人而言，並無勝負之問題。從而，本件
      原告形式上固獲全部勝訴之判決，然兩造就本件分割共有
      物所爭者，殆為分割方法，則由敗訴之被告負擔訴訟費用
      顯失公平，爰酌量情形，由兩造依其應有部分之比例負擔
      較為合理，附此敘明。
  (四)訴訟費用負擔之依據：民事訴訟法第80條之1 。
中    華    民    國    97    年    1    月    22     日
                  民事第四庭    法  官  陳文燦
正本係照原本作成。
如對本判決上訴，須於判決送達後20日內向本院提出上訴狀。
中    華    民    國    97    年    1    月    22     日
                                書記官  鄭淑英


司法院資訊處製作；財團法人民間司法改革基金會備份。
